【裁判字號】    96,訴,2067
【裁判日期】    970729
【裁判案由】    所有權移轉登記
【裁判全文】
臺灣桃園地方法院民事判決              96年度訴字第2067號
原      告  甲○○
訴訟代理人  丁○○○
被      告  戊○○
訴訟代理人  己○○
上列當事人間請求所有權移轉登記事件，於民國97年7 月15日言
詞辯論終結，本院判決如下：
    主  文
原告之訴駁回。
訴訟費用由原告負擔。
    事實及理由
一、本件原告起訴主張：緣坐落桃園縣桃園市○○段111-21、11
    2-8、112-10 地號土地（下合稱系爭土地），原係原告與第
    三人陳朝根、陳金城、丙○○、乙○○等（下簡稱陳朝根等
    人）間共同共有，應有部分各5分之1，此有兩造與第三人陳
    朝根人於民國71年12月10日共同簽立之分鬮書為證，惟因故
    暫以第三人陳朝根之長子即被告（原名：陳榮華）之名義而
    借名登記於被告名下，嗣於82年3 月間，原告各出資新台幣
    30萬元向第三人陳朝根等人購買渠等持分，取得系爭土地全
    部權利，同時原告亦同第三人陳朝根等人向被告為終止借名
    登記之意思表示，其後第三人陳朝根亦已將系爭土地之所有
    權狀正本、被告之印鑑證明及身分證影本交給原告，並將系
    爭土地點交原告占有使用及收益迄今。詎原告於96年1 月持
    上開證件欲辦理所有權移轉登記時，始知被告已更名，並以
    原土地所有權狀遺失為由，向桃園縣桃園地政事務所重新申
    請補發新的土地所有權狀，經委託律師發函催告協商，猶未
    獲置理。按契約解除後，應回復原狀；終止權之效力準用解
    除權之規定，民法第259條、第263條分別定有明文，爰本於
    契約終止後，請求回復原狀，並求為判決：被告應協同原告
    將坐落桃園縣桃園市○○段111-21、112-8 、112-10地號土
    地所有權，移轉登記予原告。
二、被告則以：否認曾將上開土地所有權狀、印鑑證明、身分證
    影本等證件交給原告，至於原告為何會持有該證件，被告並
    不得而知。而原告所提上開分鬮書之末段立分鬮書人姓名欄
    上之簽名固為被告簽具，惟觀以該分鬮書末段立約日期，兩
    造簽立當時並未填載日期，如今該分鬮書上卻已記載訂約日
    為71年12月10日，豈非可疑，且伊並未分得分鬮書上所約定
    之100 坪土地。又系爭土地從76年至今一直登記於被告名下
    ，並自80年起至96年間之地價稅賦皆由被告繳納，若原告所
    述為真，其又何須於94年11月間提出向被告購買系爭土地之
    要求等情，可知原告上開主張，並不實在等情，資為置辯，
    並聲明：如主文所示。
三、原告起訴主張：系爭土地登記於被告名義下，現由原告使用
    之情，為被告所不爭執，並有原告提出之土地登記謄本及相
    片2 幀為證，原告此部分之主張堪信為真實。
四、原告主張：系爭土地係原告與第三人陳朝根等共五人共有，
    應有部分各5 分之1 ，而借名登記予被告，其向第三人陳朝
    根等四人購買系爭土地，同時其等五人並同時向被告表示終
    止借名登記之情，並提出分鬮書為證。被告對於分鬮書上伊
    之簽名真正並不否認，然以伊未分得100 坪土地，原告之主
    張不實在等情置辯。經查：
    (一)被告對原告提出分鬮書上伊之簽名真正並不爭執，依民事
      訴訟法第358 條第1 項推定上開分鬮書為真正，則依分鬮
      書記載登記於被告名義之土地為桃園市○○段48之1 、10
      1 之1 、102 之5 、102 之6 、「111 之2 」、「112 之
      2 」等6 筆土地，扣除應給予訴外人陳秀絢50坪、給被告
      100 坪外，餘為原告與第三人陳朝根等共五人共有，是原
      告主張上揭土地，在扣除應給予訴外人陳秀絢及被告外所
      餘之土地，為原告與第三人陳朝根等共五人共有，借名登
      記予被告，應可認定。
    (二)原告主張：應分給被告100 坪之土地，已交給被告父親陳
      朝根處理之情，與證人丙○○到庭證稱：100 坪部分給陳
      朝根拿走等情大致相符，惟既由第三人陳朝根拿走，則被
      告是否已取得該100 坪土地，仍待證明，是原告此部分之
      主張尚有疑義？
    (三)按當事人主張有利於己之事實者，就其事實有舉證之責任
      。民事訴訟法第277 條前段定有明文。本件原告主張：其
      與第三人陳朝根等共五人已向被告表示終止借名登記契約
      之情。然為被告所否認。依上開說明，原告就終止契約之
      情，應負舉證責任，惟原告並未本舉證以實其說，是原告
      此部分之主張不足採信。且縱令原告等人已終止借名契約
      ，被告應負回復原狀之責，被告亦係將系爭土地移轉登記
      予原告及第三人陳朝根等共五人共有，而非當然移轉登記
      予原告。
五、綜上所述，本件原告並無法證明借名契約已經終止，進而，
    原告依契約終止之法律關係，請求被告應協同原告將坐落桃
    園縣桃園市○○段111-21、112-8 、112-10地號土地所有權
    ，移轉登記予原告，為無理由，應予駁回。
六、據上論結，本件原告之訴為無理由，依民事訴訟法第78條，
    判決如主文。
中    華    民    國    97    年     7     月    29   日
                       民事第一庭法  官  吳爭奇
上為正本係照原本作成。
如對本判決上訴，須於判決送達後20日內向本院提出上訴狀。
中    華    民    國    97    年     7     月    30   日
                                 書記官  梁麗雲


司法院資訊處製作；財團法人民間司法改革基金會備份。
